臺灣臺中地方法院交通事件裁定　　 96年度交聲字第678號
原處分機關　交通部公路總局臺中區監理所臺中市監理站
異　議　人
即受處分人　甲○○
上列受處分人因違反道路交通管理處罰條例案件，對於交通部公
路總局臺中區監理所臺中市監理站中華民國八十九年十月九日所
為之裁決（裁監稽違字第裁61－H00000000號），聲明異議，本
院裁定如下：
    主  文
異議駁回。
    理  由
一、原處分機關略以：異議人即受處分人甲○○於民國八十九年
    六月九日騎乘車號VPM－351號機車，因未戴安全帽，遭臺中
    縣警察局掣發第H00000000號違反道路道路交通事件管理通
    知單舉發在案，違規單通知聯由警方交付。受處分人未於應
    到案期限內（八十九年六月二十四日前）辦理結案，該站乃
    依修正前道路交通管理處罰條例第三十一條第三項規定，以
    裁監稽違字第裁61－H00000000號裁決書，處罰鍰新臺幣（
    下同）五百元，並限於八十九年十一月八日前繳納，逾期則
    連續依裁決書處罰內容裁處，該站並於八十九年十月九日寄
    發裁決書，而由受處分人於同日完成簽收，因受處分人迄八
    十九年十一月二十三日止未完成繳款或採「易處吊扣」機車
    駕照結案，該站乃於九十一年十二月二十四日執行「易處逕
    註」機車駕照登載（八十九年十一月二十四日至九十年十一
    月二十三日，一年內不得重新考領機車駕照），依法並無不
    合等語。
二、受處分人異議意旨則以：本件交通違規裁決書寄送至受處分
    人之戶籍地（臺中縣太平市○○里○○路106號），但受處
    分人當時在水湳市場工作，住在宿舍，其父親有其之印章，
    於是蓋章代收，而其都在外工作，沒有回戶籍地，也和其父
    親沒有聯繫往來，其父親未告知此事，所以其並不知情，爰
    依法聲明異議等語。
三、按受處分人不服道路交通管理處罰條例第八條主管機關所為
    之處罰，得於接到裁決書之翌日起二十日內，向管轄地方法
    院聲明異議，道路交通管理處罰條例第八十七條第一項定有
    明文；而交通法庭認聲明異議不合法律上之程式或其異議權
    已喪失者，應以裁定駁回之，道路交通案件處理辦法第十八
    條前段亦設有明文規定。次按，違反道路交通管理事件行為
    人，未依規定自動繳納罰鍰，或未依規定到案聽候裁決，處
    罰機關應於二個月內依基準表逕行裁決之；違反道路交通管
    理事件，於行為人到案聽候裁決者，處罰機關經裁決後，應
    宣示裁決內容，並將聲明異議期間及提出書狀之機關，於宣
    示時一併告知，且記載於裁決書；違反道路交通管理事件，
    行為人不依規定自動繳納罰鍰，或不依通知限期到案，處罰
    機關逕行裁決者，得不宣示，但應依前項規定於裁決書載明
    應記載事項，並送達受處分人，民國九十五年六月三十日修
    正（自同年七月一日）施行前之違反道路交通管理事件統一
    裁罰基準及處理細則第四十四條第一項、第四十五條第一項
    及第二項亦有明文。
四、復按處理違反道路交通管理事件，有關文書送達之程序，依
    行政程序法之規定，違反道路交通管理事件統一裁罰基準及
    處理細則第五條定有明文。而送達，於應受送達人之住居所
    、事務所或營業所為之，但在行政機關辦公處所或他處會晤
    應受送達人時，得於會晤處所為之；於應送達處所不獲會晤
    應受送達人時，得將文書付與有辨別事理能力之同居人、受
    僱人或應送達處所之接收郵件人員，行政程序法第七十二條
    第一項、第七十三條第一項亦有明定。故郵政機關之郵差送
    達文書於住居所、事務所或營業所，不獲會晤應受送達人，
    而將文書付與有辨別事理能力之同居人，應認為合法送達，
    至該同居人何時及有無將文書轉交予應受送達人，對已生之
    合法送達效力不生影響。經查：
(一)、受處分人甲○○於八十九年六月九日騎乘車號VPM－351號機
    車，因未戴安全帽，遭臺中縣警察局掣發第H00000000 號違
    反道路道路交通事件管理通知單舉發在案，受處分人未於應
    到案期限內（八十九年六月二十四日前）辦理結案，原處分
    機關乃依修正前道路交通管理處罰條例第三十一條第三項規
    定，以裁監稽違字第裁61－H00000000號裁決書，處罰鍰五
    百元，並限於八十九年十一月八日前繳納，逾期則連續依裁
    決書處罰內容裁處，原處分機關並於八十九年十月九日寄發
    裁決書，而由受處分人於同日完成簽收，因受處分人迄八十
    九年十一月二十三日止未完成繳款或採「易處吊扣」機車駕
    照結案，原處分機關乃於九十一年十二月二十四日執行「易
    處逕註」機車駕照登載等情，有違規查詢報表一份、裁決書
    送達回證影本一份、受處分人機車駕照基本資料影本一份、
    裁決查詢報表一份在卷可稽。
(二)、本件原處分機關裁監稽違字第裁61－H00000000號裁決書，
    係於八十九年十月九日送達受處分人設籍之住所即臺中縣太
    平市○○里○○路106號，並有受處分人本人之蓋章簽收等
    事實，有原處分機關送達證書影本在卷足憑，是本件裁決書
    應已合法送達於受處分人。雖受處分人陳稱該印章係其父親
    所蓋用等語，惟並無證據可資證明，且倘若真係由其父親所
    簽收，揆諸前開規定，亦已生合法送達之效力，至其父親何
    時或有無將該裁決書轉交受處分人，對已生之合法送達效力
    不生影響。且受處分人如未居住於上址或已遷出，應主動向
    原處分機關更正，原處分機關並無另行查訪之義務，故受處
    分人之辯稱，即屬無據。
五、綜上所述，本件裁決書已於八十九年十月九日合法送達於受
    處分人，受處分人遲至九十六年六月二十七日始向原處分機
    關聲明異議，已逾越法定二十日聲明異議之不變期間。故受
    處分人之聲明異議不合法律上程式，且無從補正，核諸前揭
    說明，自應將受處分人之異議駁回。
據上論斷，應依道路交通管理處罰條例第八十七條第二項，道路
交通案件處理辦法第十八條，裁定如主文。
中　　華　　民　　國　　96　　年　　 7　　月　　31　　日
                  交通法庭  法  官  簡源希
上為正本係照原本作成
如不服本裁定應於送達後五日內向本院提出抗告狀。
                            書記官  張雅慧
中　　華　　民　　國　　96　　年　　 7　　月　　31　　日
